【裁判字號】    89,台上,350
【裁判日期】    890120
【裁判案由】    違反懲治盜匪條例等罪
【裁判全文】
最高法院刑事判決                                八十九年度台上字第三五○號
    上  訴  人  甲○○
右上訴人因違反懲治盜匪條例等罪案件，不服台灣高等法院中華民國八十八年九月二
十七日第二審判決（八十八年度上訴字第二八七五號，起訴案號：台灣士林地方法院
檢察署八十七年度偵字第一一七五八號），提起上訴，本院判決如左：
    主  文
原判決關於強盜部分撤銷，發回台灣高等法院。
其他上訴駁回。
    理  由
一撤銷發回部分（即強盜部分）：
原判決認定上訴人甲○○於民國八十七年十二月十七日十七時四十五分許，在台北市
○○○路三段九十一號前，見林吳素華手握皮包獨行可欺，竟意圖為自己不法所有，
由後方將林吳素華推倒，並趁勢坐壓於林吳素華左肩上，動手奪取林吳素華手握之皮
包，因林吳素華緊握不放，又強將林吳素華手指強力扳開（致林吳素華手指一支支為
其扳開），以此強暴方式使林吳素華不能抗拒，而取其皮包，內有新台幣（下同）二
萬元、國民身分證一張、健保卡三張、鑰匙一串、佛像相片一張、母親遺照一張、小
刀片一副、小萬金油一瓶，得手後再騎乘預先置放於巷口之機車揚長而去。旋將皮包
內之現金取出花用殆盡，其餘物品則隨手丟棄等情，因而維持第一審論處上訴人意圖
為自己不法所有，以強暴致使不能抗拒而取他人之物（累犯）罪刑之判決，駁回上訴
人此部分在第二審之上訴，固非無見。
惟查：(一)上訴人在原審之指定辯護人已辯稱：「被告在（八十七年）十二月二十四日
三時四十五分之警訊筆錄，似已自承搶奪林吳素華（偵查卷第八頁背面），就林吳素
華之報案筆錄觀之，其並未指認行為人，則此一部分如成立盜匪罪，是否有自首而接
受裁判之情，案關重典，請予詳酌」等語（見原審卷第五十四頁），苟上訴人此部分
犯行成立強盜罪，則上訴人在被害人林吳素華以及警方尚未知悉犯罪行為人為上訴人
前，向警方自承搶奪本件犯行，是否符合自首要件，自應予以究明，乃原審就此未詳
予調查審認，並於理由內加以說明，併有應於審判期日調查之證據未予調查及理由不
備之可議。(二)依卷內資料，上訴人強盜林吳素華之時間，似為八十七年十二月十九日
十七時四十五分，原判決誤為八十七年十二月十七日十七時四十五分，案經發回，應
注意更正，併予指明。以上為本院得依職權調查之事項，應認原判決關於強盜部分，
有撤銷發回之原因。
二上訴駁回部分（即搶奪部分）：
查第三審上訴書狀，應述上訴之理由，其未述者，得於提起上訴後十日內補提理
由書於原審法院，已逾上述期間，而於第三審法院未判決前仍未提出上訴理由書狀者
，第三審法院應以判決駁回之，刑事訴訟法第三百八十二條第一項、第三百九十五條
後段規定甚明。本件上訴人甲○○搶奪部分，不服原審判決，於民國八十八年十月十
五日提起上訴，並未述理由，迄今逾期已久，於本院未判決前仍未提出，依上開規
定此部分上訴自非合法，應予駁回。
據上論結，應依刑事訴訟法第三百九十七條、第四百零一條、第三百九十五條後段，
判決如主文。
中      華      民      國    八十九    年      一      月     二十     日
                              最高法院刑事第十一庭
                                  審判長法官  莊  登  照
                                        法官  洪  明  輝
                                        法官  蔡  清  遊
                                        法官  黃  一  鑫
                                        法官  林  秀  夫
      右正本證明與原本無異
                                              書  記  官
中      華      民      國    八十九    年      一      月    二十六    日


司法院資訊處製作；財團法人民間司法改革基金會備份。
